臺灣彰化地方法院民事判決　九十三年度訴字第三四二號
　　原　　　告　丙○○○○○○.
　　被　　　告　中華郵政股份有限公司員林郵局
　　法定代理人　丁○○
　　訴訟代理人　乙○○
　　　　　　　　甲○○
右當事人間請求侵權行為損害賠償等事件，經本院於民國九十三年七月十六日言詞辯
論終結，判決如下：
    主      文
原告之訴駁回及假執行之聲請均駁回。
訴訟費用由原告負擔。
    事實及理由
一、原告起訴主張：原告對訴外人張仁海有新臺幣（下同）六十萬元，及自民國八十
    七年四月十日起至清償日止，按週年利率百分之五計算之利息之損害賠償債權，
    經本院八十七年度婚字第一四五號民事判決確定後，原告即繳納執行費用一萬二
    千一百十八元，先後二次聲請強制執行，均因拍賣無實益，致未能執行，並由本
    院發給九十二年度執字第三六一三號債權憑證（下稱系爭債權憑證）。嗣原告查
    知張仁海對被告有存款債權（下稱系爭存款債權），即持系爭債權憑證為執行名
    義，聲請本院就系爭存款債權為強制執行，經本院以九十三年度執字第三二四五
    號受理在案，並於九十三年三月五日發執行命令（下稱系爭執行命令），命於系
    爭債權憑證債權與執行費用範圍內，扣押系爭存款債權，並准許原告逕向被告收
    取。本院於九十三年三月十日以雙掛號郵件（下稱系爭郵件）將系爭執行命令交
    由被告投寄，因收件人為處理郵件之被告，應於翌日即可送達被告。詎被告竟將
    系爭郵件誤投至訴外人中華電信股份有限公司員林分公司，經發現後，遲至九十
    三年三月十八日始送達被告，並完成扣押。惟張仁海業於九十三年三月十六日自
    系爭存款債權提領六十萬元，致原告僅得收取餘額一千元，而受有六十萬元之損
    失。系爭郵件雖以本院名義交由被告投寄，然原告為強制執行當事人，且依法繳
    納之強制執行費亦包含郵件送達費用在內，本院僅係代原告交寄系爭郵件，系爭
    郵件運送契約應存在於兩造之間，爰基於運送契約不完全給付之法律關係，請求
    被告負損害賠償責任。又被告因投遞系爭郵件之重大過失行為，不法侵害原告債
    權，致原告受有六十萬元之損害，基於侵權行為之法律關係，亦得請求被告負損
    害賠償責任等語。並聲明：(一)被告應給付原告六十萬元，及自起訴狀繕本送達被
    告翌日起至清償日止，按週年利率百分之五計算之利息。(二)願供擔保，聲請宣告
    假執行。
二、被告則以：系爭郵件寄件人為本院，則系爭郵件運送契約應存在本院與被告之間
    ，原告既非運送契約之當事人，即不得依據不完全給付之法律關係，請求被告負
    損害賠償責任。又系爭郵件遲延送達係因被告員工處理作業過失所致，非基於故
    意侵害原告債權之意思，且被告之過失行為對原告系爭債權之存續或法律上之效
    力並無直接影響，自不構成侵權行為等語。並聲明：(一)原告之訴駁回。(二)願供擔
    保，聲請免為假執行。
三、兩造不爭執之事實：
  (一)原告對訴外人張仁海有六十萬元，及自八十七年四月十日起至清償日止，按週年
    利率百分之五計算之利息之損害賠償債權，經判決確定後，原告即繳納執行費用
    一萬二千一百十八元聲請強制執行，因拍賣無實益，由本院發給系爭債權憑證。
    嗣原告持系爭債權憑證為執行名義，聲請本院就張仁海對被告之系爭存款債權為
    強制執行，經本院以九十三年度執字第三二四五號受理在案，並於九十三年三月
    五日發系爭執行命令，命於系爭債權憑證債權與執行費用範圍內，扣押系爭存款
    債權，並准許原告逕向被告收取。
  (二)本院於九十三年三月十日以雙掛號系爭郵件將系爭執行命令交由被告投寄，系爭
    郵件原應於翌日送達被告，因被告誤投至訴外人中華電信股份有限公司員林分公
    司，經發現後，遲至九十三年三月十八日始送達被告，並完成扣押。
  (三)張仁海業於九十三年三月十六日自系爭存款債權提領六十萬元，原告僅得收取餘
    額一千元。
四、原告另主張：系爭郵件運送契約存在於兩造之間；被告因投遞系爭郵件之重大過
    失侵權行為，不法侵害原告債權，致原告受有六十萬元之損害等語，則為被告所
    否認，並以前詞置辯。茲就兩造爭點分述如下：
  (一)系爭郵件運送契約是否存在於兩造之間：
    按送達，除別有規定外，由法院書記官依職權為之；送達，由法院書記官交執達
    員或郵務機構行之；由郵務機構行送達者，以郵務人員為送達人；民事訴訟法第
    一百二十三條、第一百二十四條分別定有明文。交由郵務機關送達之訴訟文書，
    法院應加具封套並納足所需資費與回執費，郵務機構送達訴訟文書實施辦法第四
    條第一項亦有明文。強制執行法就強制執行程序之送達既未規定，依該法第三十
    條之一，自應準用民事訴訟法送達之規定。又按就債務人對於第三人之金錢債權
    為執行時，執行法院應發扣押命令禁止債務人收取或為其他處分，並禁止第三人
    向債務人清償；前項情形執行法院得詢問債權人意見，以命令許債權人收取；第
    一百十五條之命令，應送達於債務人及第三人，已為送達後，應通知債權人；強
    制執行法第一百十五條第一項、第二項前段、第一百十八條第一項分別定有明文
    。經查，原告聲請本院就訴外人張仁海對被告之系爭存款債權為強制執行，經本
    院以九十三年度執字第三二四五號受理在案，並於九十三年三月五日發系爭執行
    命令，依強制執行法第一百十八條第一項規定，本院應將系爭執行命令分別送達
    於債務人張仁海、第三人即被告、債權人即原告。本院承辦書記官即按強制執行
    法準用民事訴訟法之規定，依職權於加具封套並納足所需資費與回執費後，於九
    十三年三月十日將系爭郵件併同應送達於張仁海、原告之郵件交郵務機構即被告
    行送達等情，為兩造所不爭執，並經本院依職權調取本院九十三年度執字第三二
    四五號強制執行卷宗資料，核閱無訛。系爭郵件既係本院基於強制執行法、民事
    訴訟法之規定，依職權在系爭執行命令加具封套並納足郵費後，交由法定送達機
    關即被告行送達，則系爭郵件運送契約之當事人應為本院與被告至明。至於原告
    所繳納之執行費，則係基於民事強制執程序以實現債權人之私人權利為目的，為
    求公平，避免浪費司法資源，始以強制執行法第二十八條之二明定，民事強制執
    行應按執行標的金額或價額徵收執行費，尚難以此推論法院僅係代替強制執行事
    件當事人將郵件交予郵務機關行送達。因此，原告主張系爭郵件運送契約存在於
    兩造之間等語，並不可採。
  (二)被告誤投系爭郵件之過失行為是否構成侵權行為：
    按因故意或過失，不法侵害他人之權利者，負損害賠償責任。故意以背於善良風
    俗之方法，加損害於他人者亦同，民法第一百八十四條第一項定有明文。又債權
    亦具有不可侵性，依故意或過失侵害他人之債權者，固應負侵權行為上之責任，
    但此以第三人之行為對債權之存續或其法律上效力有直接影響者為限。倘第三人
    所侵害者，為債權不能受清償之利益，債權人僅於第三人係故意以背於善良風俗
    之方法加害時，始得依民法第一百八十四條第一項後段之規定，第三人負損害賠
    償責任。經查，原告對訴外人張仁海之系爭債權憑證有六十萬元，及自八十七年
    四月十日起至清償日止，按週年利率百分之五計算之利息之損害賠償債權，暨執
    行費用一萬二千一百十八元。原告聲請就張仁海對被告之系爭存款債權為強制執
    行，經本院於九十三年三月五日發系爭執行命令，然因被告誤投系爭郵件之過失
    行為，使張仁海於系爭執行命令到達被告前，即自系爭存款債權提領六十萬元，
    致原告僅得收取餘額一千元等情，為兩造所不爭執，固堪信為真實。惟原告對張
    仁海之損害賠償債權既未因被告之過失行為而消滅或減少，將來仍可持系爭債權
    憑證再對張仁海之其他財產聲請強制執行，則被告之過失行為所侵害者，僅為原
    告對張仁海之損害賠償債權不能受清償之利益，對損害賠償債權之存續或其法律
    上效力並無直接影響。而原告復未主張及舉證被告有故意以背於善良風俗之方法
    ，加損害於原告之事實，按諸首揭說明，被告雖有誤投系爭郵件之過失行為，然
    被告對張仁海之損害賠償債權既未受侵害，仍不構成侵權行為。原告主張被告應
    負侵權行為損害賠償責任等語，亦不可採。
五、從而，原告基於運送契約不完全給付、侵權行為之法律關係，請求被告給付原告
    六十萬元，及自起訴狀繕本送達被告翌日起至清償日止，按週年利率百分之五計
    算之利息，為無理由，應予駁回。
六、原告之訴既經駁回，其假執行之聲請，即失所附麗，亦應駁回。
七、訴訟費用負擔之依據：民事訴訟法第七十八條。
中　　　華　　　民　　　國　　九十三　　年　　　七　　　月　　三十　　日
                                        臺灣彰化地方法院民事第二庭
~B審判長法官　何志通
~B　　　法官　周莉菁
~B　　　法官　鄭舜元
右為正本係照原本作成。
如對本判決上訴，應於判決送達後二十日內向本院提出上訴狀。
中　　　華　　　民　　　國　　九十三　　年　　　八　　　月　　　四　　日
~B法院書記官　卓俊杰
